【裁判字號】    90,訴,1485
【裁判日期】    901031
【裁判案由】    返還消費借貸款
【裁判全文】
臺灣板橋地方法院民事判決  九十年度訴字第一四八五號
    原      告    彰化商業銀行股份有限公司
    法定代理人    乙○○
    訴訟代理人    甲○○
    被      告    源聯貿易股份有限公司
    兼法定代理人  戊○○
    被      告    丙○○
                  丁○○
    訴訟代理人    戊○○
右當事人間請求返還消費借貸款事件，本院判決如左：
    主      文
被告應連帶給付原告新臺幣佰陸拾貳萬仟佰陸拾肆元，及自民國八十九年八月
二十九日起至清償日止，按週年利率百分之九點三四計算之利息，暨自民國八十九年
九月二十九日起至民國九十年三月二十八日止，按上開利率一成計算；自民國九十年
三月二十九日起至清償日止按上開利率二成計算之違約金。
訴訟費用由被告連帶負擔。
    事      實
甲、原告方面：
一、聲明：如主文第一項所示。
二、陳述：
  (一)被告源聯貿易股份有限公司（以下簡稱「源聯公司」）於民國八十九年一月二十
    九日邀同其餘被告戊○○、丙○○、丁○○為連帶保證人，向原告借款新臺幣（
    下同）四百萬元，約定借款期限五年，自八十九年一月二十九日起至九十四年一
    月二十九日止，於借用後分六十期按月於每月二十九日平均攤還本息，借款利息
    按週年利率百分之九點三四計算，倘借款人逾期償還時，其逾期在六個月以內者
    ，按上開利率之一成，逾期六個月以上者，其超過六個月者，按上開利率之二成
    加計違約金。
  (二)詎被告源聯公司僅清償部分本金三十七萬六千六百三十六元及至八十九年八月二
    十八日止之利息，尚欠本金三百六十二萬三千三百六十四元及自八十九年八月二
    十九日起之利息及違約金尚未清償，依借據約定事項第六條之約定，貸款如有一
    期未能按期還本付息時本貸款視同全部到期，借款人願立即還全部貸款並繳付利
    息及違約金。被告源聯公司已逾期未付本息時，迭經催討均置之不理，又被告戊○○、丁○○、丙○○係連帶保證人，依法應與主債務人負連帶清償責任，為此
    ，爰依消費借貸及連帶保證之法律關係，請求被告連帶給付三百六十二萬三千三
    百六十四元，及自八十九年八月二十九日起至清償日止，按週年利率百分之九點
    三四計算之利息，暨自八十九年九月二十九日起至九十年三月二十八日止，按上
    開利率一成計算；自九十年三月二十九日起至清償日止，按上開利率二成計算之
    違約金。
  (三)對於被告抗辯之陳述：
    原告依約撥入借款四百萬元予被告源聯公司，且被告源聯公司亦曾依約繳息及簽
    發支票予原告，是以原告交付之借款金額並無不足約定金額之情事。
三、證據：提出借據一紙、授信約定書三紙、放款帳戶資料表影本一紙、放款暨貼現
    利率表一紙、放款收入傳票影本一紙、放款支出傳票影本一紙、支出傳票影本一
    紙、支票暨退票理由單六紙、源聯公司變更登記事項卡影本一件為證。
乙、被告源聯公司、戊○○、丁○○方面：
    被告源聯公司、戊○○、丁○○未於最後言詞辯論期日到場，惟據其於以前言詞
    辯論期日所為之聲明及陳述如后。
一、聲明：駁回原告之訴。
二、陳述：借據及授信約定書之簽名及印文雖係被告源聯公司、戊○○、丁○○所自
    為，然實際上借貸而交付之金額不及四百萬元，原告提出之放款收入傳票僅係其
    內部之作業文件，不足證明伊已向原告貸得四百萬元。
丙、被告丙○○方面：
一、聲明：駁回原告之訴。
二、陳述：借據及授信約定書之簽名及印文係伊所有，對於原告之請求亦無意見，然
    伊並未參與公司之經營。
    理    由
甲、程序方面：
一、按當事人得以合意定第一審管轄法院，民事訴訟法第二十四條第一項前段定有明
    文。依兩造所訂立授信約定書第十二條之約定，以合意由本院為第一審管轄法院
    ，本院自有管轄權。
二、被告源聯公司、戊○○、丁○○經合法通知，未於言詞辯論期日到場，核無民事
    訴訟法第三百八十六條所列各情形，爰依原告之聲請，由其一造辯論而為判決。
乙、得心證之理由：
一、原告起訴主張被告源聯公司於八十九年一月二十九日邀同其餘被告戊○○、丙○○、丁○○為連帶保證人，向原告借款四百萬元，約定借款期限五年，自八十九
    年一月二十九日起至九十四年一月二十九日止，於借用後分六十期按月於每月二
    十九日平均攤還本息，借款利息按週年利率百分之九點三四計算，倘借款人逾期
    償還時，其逾期在六個月以內者，按上開利率之一成，逾期六個月以上者，其超
    過六個月者，按上開利率之二成加計違約金。詎被告源聯公司僅清償部分本金三
    十七萬六千六百三十六元及至八十九年八月二十八日止之利息，尚欠本金三百六
    十二萬三千三百六十四元及八十九年八月二十九日起之利息及違約金尚未清償，
    依借據約定事項第六條之約定，貸款如有一期未能按期還本付息時，本貸款視同
    全部到期，借款人願立即還全部貸款並繳付利息及違約金。被告源聯公司已逾期
    未付本息，迭經催討均置之不理之事實，業據提出借據一紙、授信約定書三紙、
    放款帳戶資料表影本一紙為證，又核上開借據、授信約定書係分別經被告借款人
    欄、連帶保證人欄及立約定書人欄簽名蓋章，經本院審核無訛，被告復不爭執前
    開文書之真正，被告源聯公司、戊○○及丁○○雖辯稱伊等貸得之款項不及四百
    萬元云云，惟查，原告與被告於八十九年一月二十九日簽立借據後，隨即於當日
    撥款至000000000000號帳戶內，並沖抵前帳等情，有放款收入傳票
    影本一紙、放款支出傳票影本一紙及支出傳票影本一紙附卷可稽，被告源聯公司
    自八十九年二月二十九日起至八十九年八月二十九日止，曾按月於每月二十九日
    繳付本息，且為清償借貸之本金及利息，曾簽發面額八萬三千六百九十五元之支
    票六十紙予原告收執，有放款帳戶資料表影本一紙及支票暨退票理由單影本六紙
    在卷可資參照，原告如未依約交付四百萬元借予被告源聯公司，被告源聯公司何
    以簽發支票並繳付利息予原告？被告源聯公司、戊○○及丁○○空言置辯，尚難
    採信，自堪信原告之主張為真正。
二、從而，原告依消費借貸及連帶保證之法律關係，請求被告連帶給付三百六十二萬
    三千三百六十四元，及自八十九年八月二十九日起至清償日止，按週年利率百分
    之九點三四計算之利息，暨自八十九年九月二十九日起至九十年三月二十八日止
    ，按上開利率一成計算；自九十年三月二十九日起至清償日止按上開利率二成計
    算之違約金，洵屬有據，應予准許。
據上論結：本件原告之訴為有理由，並依民事訴訟法第三百八十五條第一項前段、第
八十五條第二項，判決如主文。
中      華      民      國    九十      年      十      月    三十一    日
                                臺灣板橋地方法院民事第三庭
~B法  官  徐福晉
右正本證明與原本無異。
如不服本判決，應於判決送達後廿日，內向本院提出上訴狀。
中      華      民      國    九十      年      十      月    三十一    日
~B書記官  陳金鳳


司法院資訊處製作；財團法人民間司法改革基金會備份。
